【裁判字號】    93,上重更(五),533
【裁判日期】    950525
【裁判案由】    殺人
【裁判全文】
臺灣高等法院臺南分院刑事判決   93年度上重更(五)字第533號
上  訴  人
即  被  告  甲○○
選任辯護人  鄭慶海  律師
上列上訴人因殺人等案件，不服臺灣臺南地方法院85年度重訴字
第19號中華民國86年6月24日第一審判決（起訴案號：臺灣臺南
地方法院檢察署85年度營偵字第781號、第795號、第835號、第
836號、第926號），提起上訴，判決後經最高法院第5次發回更
審，本院判決如下：
    主    文
原判決關於甲○○殺人暨定應執行刑部分均撤銷。
甲○○共同殺人，處無期徒刑，褫奪公權終身。
    事    實
一、甲○○於民國（下同）八十五年二月十一日因涉嫌傷害其前
    任同居女友林惠美，經林女訴由臺灣臺南地方法院檢察署偵
    查中（八十五年度偵字第三五三一號，傷害部分業經另案臺
    灣臺南地方法院八十五年度訴字第六六九號判處有期徒刑六
    月，甲○○不服提起上訴，經本院另案八十六年度上易字第
    四二四號判決駁回上訴確定），甲○○亟欲與林惠美達成和
    解，以便林惠美能撤回告訴，惟林惠美避不見面，甲○○先
    後斥資計新台幣（下同）九十三萬元委託二家徵信社人員找
    尋二月餘無著，僅查得林惠美與現任男友葉一正在一起等資
    料，苦思無策。嗣甲○○於同年四月二十日，在台南縣麻豆
    鎮○○街八之二號住處，與其堂弟陳坤鍾（五十五年五月四
    日生，甲○○及陳坤鍾共同妨害自由部分經原審同案判處有
    期徒刑三年六月，本院八十六年度上重訴字第一一七八號及
    最高法院八十七年度台上字第二六○二號判決駁回上訴確定
    ，陳坤鍾共同殺人部分經原審判處有期徒刑十三年，檢察官
    及陳坤鍾均不服提起上訴，現由本院八十七年度上重更一字
    第二０七號通緝中）言及此事，陳坤鍾遂向甲○○提議由伊
    委託專門替人討債者押回林惠美，或押回葉一正，再向葉一
    正逼問林惠美下落，甲○○祇須花費三十萬元即可辦成等語
    ，甲○○亦認可行，二人遂萌共同非法剝奪林惠美或葉一正
    之行動自由之犯意，並推由陳坤鍾覓人實施。同年五月一日
    晚上七時三十分許，甲○○與陳坤鍾至台南縣六甲鄉○○○
    ○道旁蔡憲儀（五十八年二月十五日生，本院另案九十一年
    度上重更緝二字第三七四號於九十一年九月十八日以共同妨
    害自由罪判處有期徒刑三年）經營之全國花檳榔攤探詢葉一
    正之下落，適蔡憲儀之友林錫豐（五十七年九月二十五日生
    ，共同妨害自由部分，經本院另案八十六年度上訴字第二○
    八一號判處有期徒刑二年六月，最高法院八十九年度台上字
    第三五九四號判決駁回上訴確定）在場聞及此事，表示願代
    為處理，並基於與甲○○、陳坤鍾共同犯意之聯絡，經過商
    議，甲○○遂以三十萬元之代價，委由林錫豐找尋押回林惠
    美或葉一正，甲○○並告知林錫豐有關葉一正之車號及地址
    ，且將伊及陳坤鍾之行動電話號碼留給林錫豐供彼此聯絡之
    用。迨同年月四日晚上十一時許，林錫豐駕駛自用小客車（
    車牌號碼不詳）內乘載具有共同犯意聯絡之二不詳姓名成年
    男子，至台南縣鹽水鎮水秀里土庫二之十五號臺灣不銹鋼公
    司前，推由該二不詳姓名成年男子下車強抓葉一正至車內後
    座，以封箱膠布纏繞臉部，捆綁其雙手，控制其行動，於同
    日晚上十一時四十分許，將葉一正押抵麻豆鎮農會前途中，
    林錫豐即致電陳坤鍾（按陳坤鍾此時與甲○○等正在麻豆鎮
    潮韻西餐廳用餐）稱：已押到葉一正，欲押往何處等語，陳
    坤鍾乃向甲○○使眼色暗示人已押到，並詢問甲○○東西（
    按指人）欲放何處，甲○○答稱押至其住處（即台南縣麻豆
    鎮○○街八之二號），陳坤鍾遂轉知林錫豐，雙方並約定在
    麻豆鎮農會前會合，陳坤鍾旋即於同日晚上十一時五十分許
    先載甲○○回其上開住處等候，陳坤鍾因時值深夜，甲○○
    籌不出三十萬元，乃致電蔡憲儀請其出面向林錫豐商量延後
    付款，蔡憲儀基於幫助甲○○、陳坤鍾非法剝奪葉一正行動
    自由之犯意，而參與妨害自由之行為，陳坤鍾旋至上開檳榔
    攤載其同往麻豆鎮農會與林錫豐會合後，推由陳坤鍾駕駛其
    所有之ＴＨ－二二七七號自用小客車載蔡憲儀在前導引，林
    錫豐等三人則押解葉一正駕車尾隨於後，於翌日（五月五日
    ）零時十五分許，渠五人共同將葉一正押至上開甲○○住處
    一樓後，再與甲○○共同將葉一正押至其住處四樓房間內，
    途中蔡憲儀並以膠布黏住葉一正之嘴巴，共同以此非法方法
    剝奪葉一正之行動自由（被告妨害自由部分業經判決確定）
    。押抵四樓後，林錫豐等三人應蔡憲儀之商請，同意甲○○
    延後付款，旋即離去，蔡憲儀則留在三樓客廳，甲○○、陳
    坤鍾二人則上四樓房間內開始向葉一正逼問林惠美之下落，
    因葉一正拒不招出，甲○○一時怒不可抑，頓萌殺機，以左
    手持螺絲起子朝葉一正（民國53年12月29日出生）身體要害
    頭部之右側刺二下，此時陳坤鍾則基於與甲○○殺害葉一正
    之意，下樓阻擋其母親進入攔阻甲○○殺害葉一正，刺殺過
    程中因遭葉一正抵抗，致甲○○之左手腕、左手掌背等處受
    傷，無從使力，甲○○乃壓住葉一正之身體，改以右手持該
    螺絲起子猛刺葉一正之左側頭部數下，直至葉一正倒地始罷
    手，致葉一正之頭部受刺傷多處，其中一處刺中右太陽穴距
    離頭頂六公分、離中線十一公分，頭皮上有一處圓形孔洞０
    ‧八×０‧六公分，此處頭皮下之額骨（接近顳骨）外板亦
    有一處孔洞０‧六×０‧四公分，左側頭部則受有多處刺傷
    ，其中一處刺中顳骨部位（左耳朵前上方），該頭皮上有一
    處圓形孔洞０‧七×０‧八公分，此處頭皮下之顳骨亦有一
    處圓形孔洞０‧六×０‧七公分，致葉一正因頭部被刺傷出
    血過量而死亡。詎甲○○、陳坤鍾見葉一正死亡，於同日（
    五日）零時四十五分許即以花布被單包裹葉一正屍體，合力
    將葉一正屍體拖至該車之後座之行李車箱內放置，並將行李
    箱蓋住。陳坤鍾參予該殺人之犯罪行為後，因恐東窗事發隨
    即離去，甲○○則獨自駕駛該自用小客車，先至麻豆交流道
    逗留片刻，繼經佳里鎮駛往台南市五期重劃區○○路一間廟
    前丟棄。嗣甲○○起意焚壞葉一正之屍體（甲○○共同損壞
    屍體部分，經判處有期徒刑四年十月確定），於同日凌晨二
    時許，甲○○乘坐其堂弟陳成松（五十七年一月十三日生，
    共同損壞屍體部分，業經判處有期徒刑四年確定）駕駛之車
    牌號碼ＰＲ－三八三號計程車至麻豆交流道加油站斜對面之
    麻豆活海產店邀陳坤鍾之友許智欽（六十一年十二月六日生
    ，共同損壞屍體部分，業經判處有期徒刑四年六月確定）及
    許智欽之友黃火木（綽號木仔，六十二年八月十二日生，共
    同損壞屍體部分，業經判處有期徒刑四年確定），四人共乘
    陳成松之計程車抵五期重劃區前開ＴＨ－二二七七號自用小
    客車停放處，途中甲○○告知許、黃二人其已殺死葉一正，
    欲將其屍體燒掉，請其二人幫忙找尋地點及焚屍，許、黃二
    人乃應其所邀，渠等四人乃基於共同焚毀葉一正屍體之犯意
    聯絡，在前開停車處商議後，先由許智欽駕駛該後座行李箱
    放置葉一正屍體之ＴＨ－二二七七號自用小客車，另由陳成
    松駕駛計程車載甲○○、黃火木，一起先至台南縣永康市○
    ○街一四三號前廢棄汽車場，將ＴＨ－二二七七號自用小客
    車及葉一正屍體暫時藏放該處。嗣四人依約於同日凌晨五、
    六時許至該廢棄汽車場會合完成商議後，四人旋復約定同日
    （起訴書誤為翌日）即五月五日晚上十時許，再至該廢棄汽
    車場會合焚燒葉一正之屍體。五日晚上七、八時許，陳成松
    先駕駛其上開計程車載甲○○至臺南市○○路購得汽油桶二
    個、圓鍬二支後，依約於當晚十時許，至該廢棄汽車場與許
    智欽與黃火木會合，四人一同乘坐陳成松之計程車，找尋擇
    定以台南縣永康市○○里○○○段河堤護田作為焚屍地點後
    ，隨即返回該汽車廢棄場，許智欽即駕駛ＴＪ－一九八一號
    自小客車載黃木火，攜帶陳成松所購之圓鍬乙支，先至該護
    田，由許智欽先持圓鍬挖一坑洞，潑灑半桶汽油，陳成松旋
    即駕駛該後座行李箱放置葉一正屍體ＴＨ－二二七七號自用
    小客車載甲○○，於翌日（五月六日）零時許至該處，許智
    欽、甲○○合力將葉一正屍體搬下，陳成松則拉著裹屍之被
    單緊隨在後，合力搬至許智欽所挖之坑洞內放置後，再由甲
    ○○、許智欽檢了一些木屑、垃圾等雜物掩蓋於屍體上助燃
    ，甲○○並再潑灑汽油半桶於屍體上，繼由甲○○以打火機
    點火焚屍，陳成松、黃火木在旁把風，迄屍體焚壞不全後方
    一同離去，由陳成松載甲○○將ＴＨ－二二七七號自用小客
    車駛回汽車廢棄場棄置，再分頭駕車逃亡，陳成松並於同日
    下午二、三時許復載甲○○至上址焚屍現場查看，發現遭焚
    壞後之葉一正屍體暴露於外，二人乃以現場棄置之沙發椅覆
    蓋其上後方離去。因葉一正被人押走後，林惠美已向警方報
    案，嗣於同年五月七日下午六時三十分許，甲○○在台南市
    ○○路為警循線逮獲，經警多方查證，甲○○方供出案情，
    警方乃復循線查獲其餘共犯，而死者葉一正之屍體則於同年
    月八日下午四時許，始為人發現報警處理。
二、案經被害人葉一正之母乙○○○訴由台南縣警察局新營分局
    報請台灣台南地方法院檢察署檢察官偵查起訴。
    理    由
一、訊據上訴人即被告甲○○矢口否認有殺人犯行，辯稱：「伊
    雖有將葉一正放入後車廂內，當時已有人在後面跟蹤，葉一
    正係伊將車駛至台南市五期重劃區○○路一間廟前停放時遭
    人用槍擊斃，葉一正之死與是否遭螺絲起子刺傷無關，且伊
    未拿螺絲起子，伊沒殺人，伊不必負葉一正死亡之責」云云
    。然查：
（一）上開被告甲○○如何以螺絲起子刺殺被害人葉一正之事實
      ，迭據被告甲○○於警訊時（見台南縣警察局新營分局營
      警刑字第六○七四之九號卷第十八至十九頁反面、二五頁
      反面）、偵查中（見台灣台南地方法院檢察署八十五年營
      偵字第七八一號卷第一宗第六三頁正面第四行至第六三頁
      正面第二行）、原審審理及嗣後警方借提訊問時（見原審
      卷第一宗第五一頁正面、第一五五頁正面、原審卷第二宗
      第一七一頁反面、一七二、一八四頁反面）均坦白承認，
      甚至在臺灣高等法院檢察署法醫中心法醫盧納密鑑定被害
      人葉一正係受頭部射槍傷合併灼傷（見八十五年十二月三
      十日檢仁醫字第一三六○八號函文），及證人盧納密至原
      審作證證稱被害人葉一正係遭槍傷云云之後（原審卷第三
      宗第四二頁、第一宗一五四頁正反面），被告甲○○於原
      審訊問時，猶不否認其於原審調查時所述均實在，及以螺
      絲起子刺殺被害人等情甚詳（見原審卷第三宗第八四頁反
      面、一二六、第四宗第四六頁反面），其所供述之情節，
      亦核與同案被告陳坤鍾於警訊及偵審中迭次所供：「葉一
      正係被甲○○以螺絲起子猛刺其頭部，致其頭部大量出血
      」等語（見營警刑字第六○七四之九號卷第三四頁正面第
      二、三行、第三九頁正面第六、七行、台灣台南地方法院
      檢察署八十五年度營偵字第八三五號卷第十七頁正面第七
      、八行、原審卷第一宗第一五三頁反面）、及同案被告許
      智欽於警方借提訊問時所供：「甲○○告訴伊稱葉一正是
      其以一尖狀螺絲起子猛刺其太陽穴而死」（見原審卷第二
      宗第一八七頁正面），被告甲○○於原審亦供稱曾向許智
      欽告知殺害葉一正，請其幫忙處理屍體（見原審卷第二宗
      一七一頁反面），共同被告黃火木及陳成松於偵查中均稱
      ：「甲○○稱葉一正係遭其殺死」（見台灣台南地方法院
      檢察署八十五年度營偵字第七九五號卷第二九頁正面、四
      一頁反面），核與證人林惠美、被害人葉一正之母乙○○
      ○指證葉一正被害情節均相符，足見被告甲○○之自白顯
      與事實相符，其確有以螺絲起子刺殺被害人葉一正，彰彰
      明甚。
（二）本件被害人葉一正之頭部右側右太陽穴距離頭頂六公分、
      離中線十一公分，頭皮上有一處圓形孔洞○‧八×○‧六
      公分，此處頭皮下之額骨（接近顳骨）外板亦有一處孔洞
      ○‧六×○‧四公分，左側頭部一處刺中顳骨部位（左耳
      朵前上方），該頭皮上有一處圓形孔洞○‧七×○‧八公
      分，此處頭皮下之顳骨亦有一處圓形孔洞○‧六×○‧七
      公分，該二圓孔之大小幾乎相等，且該二圓孔，與被告當
      庭所繪之兇器十字尖狀螺絲起子刺傷之傷口口徑大小相符
      ，亦有其所繪圖片乙紙附卷可稽（見原審卷第二宗第二○
      九頁正面），又被害人葉一正確係因使用尖器具（如螺絲
      起子）所造成的頭部刺傷導致死亡，死後再次點火燃燒，
      死亡方式為他殺（見上重訴卷第二宗第六、七頁）之事實
      ，復經檢察官督同法醫相驗及解剖屍體複驗明確，有相驗
      屍體證明書、勘驗筆錄、焚屍現場照片及台灣高等法院檢
      察署以八十六年五月二十一日檢金醫字第四九二二號函所
      檢送該署法醫中心依據本案全部卷証而重新鑑定製作之八
      十五高檢醫鑑字第三九二號鑑定書在卷足憑（見營警刑字
      六０七四號警卷四五頁起、八十五年度相字第七二七號卷
      、營偵字第七八一號卷第一宗第六至十八頁照片、原審卷
      第四宗第三頁、本院上重訴卷第二宗第一至七頁），被害
      人葉一正應係因頭部上開部位，遭尖狀螺絲起子刺傷致死
      ，殆無疑義。
（三）有關被害人葉一正頭部之創傷：(1)八十五年八月二十一日
      臺灣高等法院檢察署法醫中心（八十五）高檢醫鑑字第三
      九二號鑑定書（由法醫盧納密鑑定）認係：「死者無名屍
      ，死因為頭部接觸射槍傷併合灼傷。」（見原審卷第二宗
      第二三頁）；(2)八十五年九月三日、十二月七日，證人即
      法醫盧納密於原審法院調查時證稱：「頭顱槍傷是非常明
      顯」、「死者係受死後才被開槍」（見原審卷第一宗第一
      五四頁反面、第二宗第二○七頁）；(3)八十五年十二月三
      十日臺灣高等法院檢察署法醫中心檢仁醫字第一三六○八
      號函（亦由法醫盧納密鑑定）認：「是典型之槍傷傷口」
      （見原審卷第四宗第四十三頁）。(4)嗣後八十六年五月二
      十一日臺灣高等法院檢察署法醫中心更換鑑定報告（亦由
      法醫盧納密鑑定），改鑑定（八十五）高檢醫鑑字第三九
      二號鑑定書認係：「死因係使用尖器具（如螺絲起子）所
      造成的頭部刺傷導致死亡，死後再點火燃燒。」（見本院
      上重訴字第一一七八號卷第二宗第七頁）。鑑定人對被害
      人葉一正頭部之創傷之鑑定，前後不一。而所謂「屍體解
      剖記錄」依原鑑定人所述即鑑定書內容，無另外之屍體解
      剖記錄，有法務部法醫研究所八十九年十二月十一日法醫
      所理字第二二三六號函可按（見本院上重更(二)卷第二二六
      頁），並無屍體解剖記錄。惟查：
    1.子彈因有來輻線，射入人體後，會旋轉前進，故其射出口
      之口徑，會比其射入口之口徑大出甚多，此為眾所皆知之
      常識，依法務部法醫研究所九十一年六月十日法醫理字第
      ０９１０００１３８６號函所附之法醫盧納密第一次鑑定
      解剖手繪圖稿載述：「Ｂｕｌｌｅｔ  ｄｉｒｅｃｔｉｏ
      ｎ  Ｆｒｏｎｔ  ｔｏ  ｂａｃｋ  Ｓｌｉｇｈｔ  Ｒｔ
        ｔｏ  Ｌｔ」（意指：子彈方向，前至後，右至左，稍
      微向下），其鑑定報告書中之病理檢查結果，亦指稱「射
      入口－右太陽穴，射出口－左顳部（耳朵前上方）」（同
      見本院本審卷一第二九七至三０三頁），然本件被害人葉
      一正的頭部創傷因在被害人頭部雙側，左側在蝶額縫合後
      方之顳骨近頂骨端，右側在蝶額縫合前上方之額骨近頂骨
      端，於頭骨上分別為○．六至○．七公分圓形孔洞及○．
      六×○．四公分孔洞，該二圓孔之大小幾乎相同，因而所
      謂遭槍傷，顯屬不可能。又被告雖辯稱被害人葉一正之致
      命傷係因槍擊所致，且該槍係用世界上最小口徑之槍（即
      本院函詢國防部軍備局生產製造中心第二０五廠九十四年
      五月十九日昭瑄字第０９４０００１９７４號覆函：現今
      世界各國已使用槍枝，經查詹式年鑑最小口徑者為俄製４
      ．５公厘手槍，見本院本審卷一第二０八頁）貼著皮膚射
      擊（即學理所稱「接射」），一般其槍擊射入口徑小於子
      彈之口徑等語，然依被告提供之葉昭渠教授所著之法醫學
      之敘述：「射入口除接射即鎗口接著身體發射之時因爆炸
      氣體之作用可發現大的星狀破裂創以外，一般其口徑比子
      彈之口徑為小。」、「鎗口接著皮膚而發射時爆炸瓦斯、
      火燄、燃燒碳末、未燃燒火藥粉粒等直接進入射創管內，
      因此創口之周圍無變化……射入口一般呈星狀之破裂狀，
      比子彈之直徑為大，特別發生於骨上即有皮膚（皮下組織
      薄）之處時愈大……。」（見本院本審卷一第二三０頁第
      六、七行，倒數第七行至一行），則被害人葉一正之右側
      蝶額縫合前上方之額骨近頂骨端之孔洞如為接著身體射擊
      ，其射入口應呈星狀破裂而非圓形狀，被告上開所辯即無
      可取，而台灣高等法院檢察署法醫中心鑑定書分別於八十
      五年八月廿一日（第一次鑑定書）所為之鑑定結果，亦不
      足採。
    2.被害人葉一正致命傷係於頭顱骨雙側太陽穴附近，被害人
      在死亡後並遭焚屍，故台灣高等法院檢察署法醫中心鑑定
      書分別於八十五年八月廿一日（第一次鑑定書）【認死因
      為頭部接觸射槍傷合併灼傷】、及八十七年十一月三日函
      覆【見上重更一卷第一五０、一五一頁，意見為：認為用
      螺絲起子在左右二顳部做分開之穿刺，似應不予採信，仍
      以第一次鑑定之內容為正確】。認：因於死後焚屍，毀損
      了屍體表面跡證，尤其在創傷燒灼傷與死後火傷互相混淆
      之故，即就死後焚燒後傷及表皮，若僅就表皮及位置之傷
      勢容易誤判，因而法醫盧納密之鑑定報告及證詞均稱被害
      人葉一正係遭槍傷。此與實際情況不符之鑑定報告及證詞
      ，自不足為被害人葉一正係遭槍傷致死之認定。
    3.又依槍傷之判定原理，表皮組織孔洞大小等可因入、出口
      ，子彈穿透力道，穿透爆炸衝力等因素而改變，惟獨在子
      彈穿過頭顱之雙層膜狀骨時遺留之孔洞痕跡為最有力之證
      據。須知現有最小的槍彈子彈口徑為○．二一二（英吋）
      ，若換算則為○．五三八五公分。在子彈直徑撞擊而撞擊
      物體之空間，一般為一．六倍（至少亦有一．二倍）之撞
      擊空間導因於子彈旋轉及扭力造成被撞擊物體之衝擊及反
      扭力（反作力）對靜止物體（頭顱骨）所形成之傷害。故
      此案顱骨出入若為子彈貫穿傷，其口徑應至少在○．六五
      公分以上，如依Gelatin衝擊原理亦應在○．八六公分以
      上，有法務部法醫研究所八十九年十二月十一日法醫所理
      字第二二三六號函可按（本院上重更(二)卷二二七、二二八
      頁）。況依Ross發表文章「由頭顱骨入口研判槍彈口徑」
      一文中，明述一般常見槍枝最小口徑為點二二，故由點二
      二、點二五、點三二、點三八，取得平均（MEAN）入口直
      徑得知點二二之入口為六．七五九加減一．二七三，此為
      頭顱骨外板測量（約為子彈口徑之一．二倍）；再依Gela
      tin Idea，可高至一．八倍（若測量頭顱骨內板）；由出
      口可同理運算之，即外板可高達子彈口徑之一．八倍，內
      板達一．二倍（見Berryman文章），有法務部法醫研究所
      九十一年九月十六日法醫理字第○九一○○○二七四四號
      函暨原文附卷可稽（見本院上重更(三)卷第一宗第十一頁）
      。該法醫研究所為專門法醫研究機構，前述倍數乃依其專
      業領域所計算得知，被告徒以字面翻譯未經計算，遽指該
      函示與原文不符，要無可採。然由解剖所見並排除測量之
      誤差值，死者葉一正頭顱骨之穿孔分別為○．六至○．七
      公分及○．六×○．四公分之穿創傷，益徵被害人葉一正
      頭部穿孔不可能係遭槍傷，應為鈍器如螺絲起子之穿刺傷
      。
    4.法醫盧納密嗣後再鑑定，亦認：「被害人葉一正位於右太
      陽穴距離頭頂六公分，離中線十一公分，頭皮上有一處圓
      形孔洞○‧八×○‧六公分。傷口周圍有類似槍彈所造成
      之黑色擦傷輪，是因為燒焦有煤煙堆積在此皮膚孔洞周圍
      所造成，可確認無槍擊所形成的火藥粉粒（剌青）現象。
      在此位置頭皮下的額骨（接近顳骨）外板亦有一處孔洞○
      ‧六×○‧四公分，周圍也有黑色碳化物（是因為燒焦的
      煤煙帶入）。位於頭顱另左側的顳骨亦有發現一處約○‧
      六－○‧七公分圓形孔洞，也在顳頭皮（左耳朵前上方）
      發現有一處圓形孔洞約○‧七－○‧八公分。〔因為當時
      把右側額骨創口認為是接觸射槍傷入口，對側之創口為出
      口，所以無記錄右側創口大小。〕。且因為頭部兩側之頭
      顱骨是較薄，特別是左顳骨。右側額骨的傷口，因為創口
      位置靠近顳骨，也是比額骨前側還要薄，因此如使用螺絲
      起子大力打擊也能穿入此右額骨外側和左顳骨。」，並出
      具法醫中心（八五）高檢醫鑑字第三九二號鑑定書一份在
      卷可憑（見本院上重訴卷第二宗第四至六頁），顯見法醫
      盧納密當時係因被害人葉一正頭部之傷口周圍有黑色碳化
      物，故誤認係槍擊所造成。至於法務部法醫研究所八十七
      年十一月三日法醫所八七文理字第○四五三號函稱：三九
      二號法醫中心鑑定書中診斷葉一正死因為「頭部接觸射槍
      傷併合灼傷」係由鑑定人盧納密出具，並由方中民背書共
      同出具鑑定書，後因承辦檢察官接受加害人之說詞－兇器
      不是槍械而是「螺絲起子」，經盧納密同意更換鑑定書為
      「使用尖器（如螺絲起子）所造成頭部刺傷致死亡，死後
      再次點火燃燒」，但方中民在考量原鑑定人及檢察官之偵
      查結果，同意變更，但仍心存疑問，認可能凶嫌為脫罪減
      刑所用之方法，然應不影響本院對被害人葉一正頭部之穿
      刺傷係遭被告以螺絲起子所為之認定。又依上述法務部法
      醫研究所八十九年十二月十一日法醫所理字第二二三六號
      函之研判意見，(一)函詢之「屍體解剖紀錄」依原鑑定人所
      述即為鑑定書之內容。該鑑定書之內容，係指第一次鑑定
      書，該鑑定書除記載：「右太陽穴距離頭頂六公分，離中
      線十一公分，有一處圓形槍射入口○‧八×○‧六公分，
      ……皮下額骨槍孔為○‧六×○‧四公分。」，且另有「
      由左顳骨與頭皮離去，射出口位於左耳朵前上方，距離頭
      十二公分，離中線十三公分。」之記載，復有法務部法醫
      研究所九十一年六月十日法醫理字第○九一○○○一三八
      六號函暨所附盧納密醫師解剖手繪圖稿（其上標明有左顳
      部之孔洞可稽）附本院卷可稽（見本院上重更(三)卷第一宗
      第九二至九四頁）。至被告甲○○於本院前審曾具狀謂台
      灣嘉義地方法院八十三年度重訴字第五五三號蘇金興殺人
      案，被害人王川田遭手槍類槍彈射殺死亡，其驗斷書上記
      載：「枕骨左部有(甲)、○‧六公分長縫合傷及○‧六×○
      ‧四公分槍彈射入傷各一處。(乙)、左外頸部○‧五×○‧
      五公分槍彈射入口一處。」並附該驗斷書影本，質疑上開
      鑑定書所謂現有最小的槍彈子彈口徑為○‧二一二（英吋
      ）……故此案顱骨出入口若為子彈貫穿傷，其口徑至少在
      ○‧六五公分以上，而認定本案被害人之傷非出於槍傷之
      正確性云云（見本院上重更(二)卷第二宗第二至八頁），惟
      該驗斷書被害人所敘述為皮膚上之傷口，與本件被害人之
      顱骨穿孔的敘述是顱骨上，有所不同，此為個案上之差異
      性，有法務部法醫研究所九十一年九月十六日法醫理字第
      ○九一○○○二七四四號函附卷可稽（見本院上重更(三)卷
      第一宗第十一頁），尚難比附援引。
    5.證人即承辦警員曾三泰於原審調查時亦結稱：「在現場未
      發現任何彈孔」（見原審卷第二宗第六０頁正面），共同
      被告蔡憲儀於原審調查時亦供稱：「當天現場未看到槍，
      亦未聽到槍聲」等語（見原審卷第一宗第一五七頁），共
      同被告陳坤鍾於本院前審亦供稱：「當天我在四樓只看到
      甲○○拿著螺絲起子，從頭至尾並沒有聽到槍聲」等語（
      見本院上重訴卷第二宗第七四頁、上重更(一)卷第一一九頁
      ），且兇案現場亦無彈痕或留有彈頭、彈夾，衡之被告甲
      ○○係將被害人葉一正放置於後座行李箱，之後亦係由後
      座行李箱抬出葉一正之屍體滅屍，設若葉一正在甲○○住
      處或後座行李箱有遭他人槍擊，甲○○住處或後座行李箱
      焉無任何彈痕或留有彈頭、彈夾，且亦無任何人聽到槍聲
      ？無其他積極證據證明被害人葉一正係遭槍傷致死。被告
      辯稱其駕車至五期時，有車輛跟，葉一正遭人開槍云云
      ，僅屬推測之詞，又未提出具體證據以實其說，委無足採
      。
    6.又本院依被告提出之準備書狀內證據方法所示函詢事項函
      詢法務部法醫研究所，該所於九十四年九月二十八日以法
      醫理字第０９４０００３２７３號函覆，該函內容分就「
      本所原鑑定人研判意見」整理，綜合較支持槍傷之資料【
      即八十五年八月二十一日台高檢醫鑑字第８５０３９２
      號函、八十五年十二月三十日台高檢仁醫字第１３６０
      ８號、及八十七年七月一日法醫所８７文理字第０４５
      ３號函】，及綜合較支持刺傷之資料【八十六年五月十
      五日台高檢金醫字第４９２２號鑑定、八十九年十二月
      十一日法醫研究所８９理字第２２３６號、九十一年六
      月十日法理字第０９１０００１３８６號函、九十三年
      一月二十七日法理字第０９２０００４０２３號函、九
      十三年五月九日法理字第０９２００００７４７號函、
      台南地方法院刑事卷宗】，再綜合研判：「2.本案之爭執
      點為頭部在解剖時所觀察之創傷，究竟為槍傷或為螺絲起
      子造成之刺傷，則依現有跡證之證明力研判如下：(1)解剖
      紀錄所記載『皮下額骨槍孔為０．６乘以０．４公分」，
      若無測量誤差之考量，則依現有最小的槍彈子彈之口徑應
      至少０．５３８６公分以上，並依Ｇｅｌａｔｉｎ衝擊骨
      頭原理貫穿骨頭應達０．８６公分以上。故以０．４公分
      之敘述若為正確無誤，即無法認定為子彈貫穿顱骨之入口
      。另於現場噴濺痕亦無法支持有槍擊現場常見高速度噴濺
      痕之事實等法醫刑事鑑識學證據，均較無法支持死者之死
      因為槍擊傷所致。(2)本案若要推論為螺絲起子之強力敲擊
      下，有可能單一敲擊力道下可貫穿顳骨等較薄弱之骨質，
      或為兩次敲擊貫穿形成之兩個骨質裂口，二點乃可連成一
      線。總而言之，依現有跡證仍可支持因螺絲起子造成頭顱
      貫穿傷之可能。」等語（見本院本審卷二第二九至三五頁
      ），再查被害人葉一正頭部右側受刺傷二處，其中一處刺
      中右太陽穴距離頭頂六公分、離中線十一公分，頭皮上有
      一處圓形孔洞０‧八×０‧六公分，此處頭皮下之額骨（
      接近顳骨）外板亦有一處孔洞０‧六×０‧四公分，左側
      頭部則受有多處刺傷，其中一處刺中顳骨部位（左耳朵前
      上方），該頭皮上有一處圓形孔洞０‧七×０‧八公分，
      此處頭皮下之顳骨亦有一處圓形孔洞０‧六×０‧七公分
      ，左側頭部則受有多處刺傷，益見被害人葉一正頭部之傷
      ，乃屬刺傷所造成，蓋果如被告所言，係因受槍傷致命，
      則依一般常情，於受傷之頭骨應僅有兩處孔洞，即射入口
      及射出口，應無其他多處刺傷。
    7.參酌被害人葉一正之傷勢、兇案現場之情況及被告、共犯
      等之供詞，顯足認定被害人葉一正確係因頭部上開部位，
      遭尖狀螺絲起子刺傷致死，於死亡後再被焚屍等情屬實，
      況隱瞞以槍械射擊而改供係使用螺絲起子行刺頭部致死亡
      ，依法並不能使凶嫌脫罪或減刑之虞，且本院前審再請法
      務部法醫研究所再綜合全部卷證，鑑定被害人葉一正頭部
      之創傷造成之原因，該所亦認：「綜合彈道撞擊原理，由
      解剖所見並排除測量之誤差值，死者葉一正頭顱骨之穿孔
      分別為○．六至○．七公分及○．六×○．四公分之穿創
      傷，應不是槍傷而應為鈍器如螺絲起子之穿刺傷。」亦有
      該所八十九年十二月二十一日法醫所八九理字第二二三六
      號函附卷足資佐證（見本院上重更(二)卷第一宗第二二八頁
      ），足認本件法醫中心第一次鑑定結果及法醫盧納密前此
      所證被害人頭部係遭槍擊云云，均有誤會。
（四）被告甲○○迭次所供其朝葉一正身體要害頭部行刺二下，
      刺殺過程中因其左手腕、左手掌背等處受傷，無從使力，
      其乃壓住葉一正之身體，改以右手持該螺絲起子猛刺葉一
      正之左側頭部數下，致葉一正倒地始罷手乙節甚詳，而被
      害人葉一正之頭部僅查出前揭二傷口，則顯係被害人之抵
      抗搖擺所致，而人體頭顱在外觀上，顳骨、蝶骨、頂骨交
      接處相對性是顱骨較薄之區域，俗稱「太陽穴」。若以螺
      絲起子刺顱骨，則端視力道及銳度，若力道足夠，一般顱
      骨亦有可能刺穿，而上述之太陽穴位置為顱骨較易貫穿之
      部位，其餘部位之外層（Cortex）均極厚且堅硬，有法務
      部法醫研究所九十一年九月十六日法醫理字第○九一○○
      ○二七四四號函暨所附之人體頭部解剖圖各乙紙在卷可按
      （見本院上重更(三)卷第二宗第十二、二二頁），況葉一正
      之屍體之頭部表皮，除顏面部位較為完整外，兩頰均已腐
      爛生蛆，有其屍體照片附卷可考，已無法依其表皮留存之
      傷口，推斷其被刺之次數，因之自無從據以否定被告甲○
      ○前開自白刺殺次數之真實性，應認被告甲○○所供其朝
      葉一正身體要害頭部行刺二下後又壓住葉一正之身體，再
      改以右手持該起子猛刺葉一正之左側頭部數下，應較與事
      實相符。
（五）至於凶案現場牆壁留存之Ｂ型血液，經抽取林錫豐及陳坤
      鍾父母之血液比對ＤＮＡ，認與牆壁上Ｂ型血液之ＤＮＡ
      不符，有法務部調查局九○年五月二十三日陸四字第九○
      ○二八三八三號、九○年七月二十七日陸四字第九○○四
      一二三一號鑑定通知書各一份附卷足資佐證（見本院上重
      更(二)卷第二宗第六七、一○六頁），顯見上開牆壁Ｂ型血
      液並非林錫豐或陳坤鍾所有。而比對被告甲○○及陳坤鍾
      、蔡憲儀之供詞，當時押被害人葉一正至甲○○住處為甲
      ○○、陳坤鍾、蔡憲儀、林錫豐及二名不詳姓名者，被害
      人葉一正於受害當時，留在甲○○住處四樓者係甲○○、
      陳坤鍾（陳坤鍾嗣後又下樓阻擋甲○○之母親上樓），蔡
      憲儀在三樓，林錫豐及二名男子已先行離去，留下之甲○
      ○、蔡憲儀血型並非Ｂ型，而陳坤鍾雖血型為Ｂ型，然與
      牆壁上Ｂ型血液之ＤＮＡ不符，參以現場電話卡、膠帶、
      壁紙上大量留下之血跡為被害人葉一正所有，僅壁紙上有
      部分（一些）Ｂ型血跡，足見壁紙上所留下之部分Ｂ型血
      跡，並非與本案有關之人員所留，況被告甲○○等人均稱
      除甲○○、葉一正外並無人受傷，更見壁紙上所留下之部
      分Ｂ型血跡與本案無關。原判決認該Ｂ型血液為陳坤鍾所
      留，因認同案被告陳坤鍾有與被告甲○○共同行兇，顯乏
      依據，陳坤鍾應係基於與被告甲○○共同殺人之犯意，阻
      攔甲○○之母及將死亡之葉一正抬入車子行李箱。至被告
      甲○○之左手腕、左手掌背二處傷，傷口很小呈點狀，且
      該受傷處衡情流血量不大，因之，現場並無被告甲○○之
      血跡應堪理解，尚難據此認定被告甲○○並未行兇。至於
      另證人即被告甲○○之母陳李貴美、姨母李玉英、李金鳳
      所證稱：當天伊等未於甲○○住處看到葉一正云云，渠等
      與被告誼屬至親關係，證詞難免偏頗，所為證言，顯屬事
      後迴護被告甲○○之詞，均非可信。又依被告甲○○所供
      其刺殺葉一正時，因其母要上樓阻攔，陳坤鍾乃下樓去阻
      止其母上樓，及當時蔡憲儀在三樓客廳等情，足見被告甲
      ○○刺殺葉一正時，陳坤鍾係基於與甲○○共同殺害葉一
      正之意，下樓去阻止甲○○之母上樓，而當時蔡憲儀確在
      三樓客廳，則未參與（若甲○○刺殺葉一正時，陳坤鍾、
      蔡憲儀有在旁觀看，於葉一正反抗甲○○時必然會出手幫
      忙，故當時彼二人應不在場）。陳坤鍾既替甲○○策劃擄
      人，又在甲○○殺人之際，阻止陳母上樓，其與甲○○間
      具有以共同犯罪之意思聯絡，應負共同殺人罪責。
（六）又查卷內查無上訴人所稱持以行兇之螺絲起子扣案，僅有
      被告所繪之圖（見原審卷二第二０九頁），但並未有尺寸
      之標示乙節。經本院前審向總務科調取工具，查得螺絲起
      子一把，與被告於原審卷二第二０九頁所繪起子大小相符
      ，有起子及勘驗筆錄在本院卷可憑，經將該起子送法醫研
      究所鑑定結果，據其函復稱：檢附起子長二十一公分，手
      把長八．八公分，起子最大直徑０．五公分，由起子尖端
      為十字且帶尖端僅０．一公分，以施力面積小而施加之重
      力加速度於揮刺起子時，可由尖端導引重力作用於０．一
      公分之承受面積下，應可能穿刺皮膚及貫穿頭顱之膜狀骨
      ，由螺旋為直徑０，五公分，依貫穿物質的彈性及物質與
      物質間碰撞之作用力，一般貫徹可達一．二倍或較大之口
      徑，即可達０．六公分以上的貫穿洞痕。故若用螺絲起子
      刺傷頭顱，似與死者葉一正頭顱骨即顳骨所發現０．六０
      ，至○．七公分圓形孔洞不相違背。」有該所九十三年一
      月二十七日法醫理字第○九二○○○四○二三號函在本院
      卷可按。故以起子刺殺人之頭顱足以致命。又參照法務部
      法醫研究所九十一年九月十六日法醫理字第○九一○○○
      二七四四號函暨所附之人體頭部解剖圖各乙紙所示之內容
      ：人體頭顱在外觀上，顳骨、蝶骨、頂骨交接處相對性是
      顱骨較薄之區域，俗稱「太陽穴」。若以螺絲起子刺顱骨
      ，則端視力道及銳度，若力道足夠，一般顱骨亦有可能刺
      穿，而上述之太陽穴位置為顱骨較易貫穿之部位，其餘部
      位之外層（Cortex）均極厚且堅硬，故以螺絲起子刺入上
      開二部位，應可刺穿」（見本院更三卷二第十二、二二頁
      ）。
（七）被焚之屍體確為葉一正，業據證人即葉一正之牙醫師張榮
      豐指認無訛，且葉一正被殺現場所採血液與其屍體之肋骨
      所為ＤＮＡ比對結果相同，與其父母葉福禮、乙○○○之
      血液所為ＤＮＡ比對結果亦相符，亦有內政部警政署刑事
      警察局八十五年五月二十日刑醫字第三○二八九號鑑驗書
      及黃榮豐牙醫診所病歷表各一紙附卷可稽（見警局六○七
      四之九號卷第九二、九七、九九、一○○頁）。按頭部係
      人體要害部位，太陽穴又係人體脆弱部位，以螺絲起子猛
      刺該部位足以致命，此當為被告甲○○及陳坤鍾二人所明
      知之事實，其等仍執意為之，其殺意之堅，已可概見。被
      告甲○○就其殺人之動機，於警訊及偵審中迭次供稱：因
      將葉一正鬆綁，葉一正乘機持螺絲起子刺傷伊左手，伊方
      趁隙奪取該起子刺殺葉一正等語，惟查葉一正被押至甲○
      ○住處時，為林錫豐等以封箱膠布纏繞臉部，捆綁其雙手
      ，林錫豐等離去後，被告甲○○即在四樓房間內開始向葉
      一正逼問林惠美之下落，陳坤鍾則在旁觀看（嗣後被告甲
      ○○刺殺被害人時，陳坤鍾則下樓阻止甲○○之母上樓）
      ，被告甲○○焉有可能將葉一正輕易鬆綁，並授與以螺絲
      起子刺傷伊之機會，此項辯解，有違事理，不足採信。被
      告應係葉一正不願供出林惠美之下落而萌殺機。又被告甲
      ○○於警訊及偵審中雖稱：被害人葉一正於被搬至後座之
      行李車箱內放置時，尚有呼吸現象，惟查：證人即法醫
      師盧納密於本院前審調查時亦供稱：本件被害人頭部受創
      ，出血不少，依醫學經驗法則，在第一現場死亡之可能性
      較大，但案件實例上，亦有不少未在第一現場死亡，係送
      醫急救不治死亡，故本件被害人係在第一或第二現場死亡
      ，應參酌被告所述之案件發生經過情形研判等語在卷（見
      原審卷第四宗第十七頁正反面）。被告係以用床單包裹
      葉一正，在地上拖行方式將葉一正從四樓運下一樓，此係
      運屍方式，並非運送重傷之人方式。被告將葉一正放入
      汽車行李廂，將車開到台南市五期重劃區棄置，其警訊自
      白未說查看行李廂中之葉一正己死等語，而是直接將車棄
      置廟前即離去，若葉一正未死亡，被告怎可能將車棄置即
      離去？倘葉一正甦醒過來，自行逃脫或呼救經人發現而獲
      救，則被告怎能逃罪？因此，如葉一正未死亡，被告應不
      會將車棄置該處即離去。故葉一正應係在被告麻豆住處即
      因被刺傷流血過多而死，應較符合事實，被告此部分所辯
      ，應非可採。至於被告於原審迭稱：「我和許智欽、黃火
      木是搭陳成松開的車子至五期」、「我們在五期時，死者
      仍在呼吸，聲音很大」、「到達五期時，陳成松與黃火木
      留在車上，我與許智欽一起下車，當時尚聽到被害人呼吸
      聲……，我們與許智欽分別到達廢車場，……是許智欽告
      訴我死者已死亡，許智欽並提議將屍體燒燬。」等語，然
      觀之被告於警訊到案於第一、二次警訊均供稱不知情，嗣
      在相關證據呈現下才供出案情，惟仍反覆閃爍翻異其詞，
      顯係故意干擾辦案者之正確判斷，被告所供顯係畏責飾詞
      ，無足採信。
（八）至被告另辯稱林惠美如何能自死者葉一正身上取得提款卡
      ，並聲請調取臺灣臺南地方法院檢察署八十五年度營偵字
      第三六０五號卷云云。惟查該案件係認定因林惠美與葉一
      正交往而持有葉一正郵政存簿儲金，利用葉一正死亡之機
      會提款等語，有卷附臺灣臺南地方法院八十五年度易字第
      三六０五號、本院八十六年度上易字第三一九號刑事判決
      為證，尚無從認其提款與葉一正之死亡有直接關係，此項
      抗辯，亦無可採。又葉一正被押抵被告住處四樓後，林錫
      豐等三人應蔡憲儀之商請，同意甲○○延後付款，旋即離
      去，蔡憲儀則留在三樓客廳，甲○○、陳坤鍾二人則上四
      樓房間內開始向葉一正逼問林惠美之下落，因葉一正拒不
      招出，甲○○一時怒不可抑，頓萌殺機，殺害葉一正，此
      蔡憲儀並不在場，業嗣後上樓為證人蔡憲儀供明否認目睹
      被告行兇（見本院九十二年三月四日筆錄），此外亦查無
      證據證明蔡憲儀目睹被告行兇，故蔡憲儀之證詞尚不足作
      為本案補強證據。
四、綜上所述，足見被告甲○○上開所辯，顯係畏罪卸責之詞。
    本件殺人部分事證明確，其犯行堪以認定，自應依法論科。
五、被告甲○○殺人部分，核其所為，係犯刑法第二百七十一條
    第一項之殺人罪，被告甲○○係基於單一之殺人犯意，以單
    一行為之數舉動接續進行，而實現一個殺人犯罪構成要件，
    侵害同一法益，係接續犯，應包括的視為單純一罪。陳坤鍾
    係以與被告甲○○共同殺人之意阻止甲○○之母上樓阻攔甲
    ○○殺害葉一正，與被告甲○○就殺人部分均為共同正犯。
    又被告甲○○原本犯意僅在非法剝奪被害人葉一正之行動自
    由，嗣因甲○○逼問葉一正有關林惠美之下落，葉一正拒不
    招出，始一時怒不可遏，頓萌殺機，嗣被告甲○○於殺害葉
    一正後，方又另行起意焚屍，此一事實，迭據被告甲○○於
    原審調查時供明在卷（見原審卷第三宗第五二頁反面、第四
    宗第四六頁反面），故被告甲○○所犯殺人罪與已判決確定
    之損壞屍體罪及妨害自由罪間，均犯意各別，罪質互異，應
    各予分論併罰，公訴人認被告甲○○所犯殺人罪與妨害自由
    罪間，有方法與結果之牽連關係，應依牽連犯規定從一重處
    斷云云，尚有誤會。
六、原審就被告甲○○殺人部分，以此部分事證明確，因予論罪
    科刑，固非無見。但查：（一）被告甲○○殺害葉一正時，
    陳坤鍾基於與甲○○共同殺害葉一正之意，下樓阻止甲○○
    之母上樓，而當時蔡憲儀在三樓客廳，則未參與，已如前述
    ，原審認被告甲○○在刺葉一正時，陳坤鍾、蔡憲儀在旁觀
    看，容有違誤。（二）葉一正經被告刺殺後，在被告住處即
    已死亡，原判決認係在台南市○○路始因頭部被刺合併缺氧
    死亡，尚有未洽。（三）原判決認陳坤鐘協助被告將葉一正
    搬上汽車，致葉一正死亡，為陳坤鐘之犯罪行為，其事實之
    認定，亦有未合。（四）原判決引醫學名學者Paulc．Giann
    eli及Edward．Jimwinkelried合著科學之證據乙書第二版第
    十九節病理學論述，惟未將相關資料附卷，又未提示，程序
    不合法。被告甲○○上訴意旨否認犯罪，雖不足採，惟原判
    決既有上述可議之處，自應由本院將原判決此部分撤銷改判
    。又被告所犯數罪，已定應執行之刑，此部分既經上訴而撤
    銷，原定之執行刑亦失所附麗，應並予撤銷。爰審酌被告甲
    ○○僅因欲追問其前任女友之下落，即恣意花錢僱人押回被
    害人，並徒因被害人拒不招出，即遽下毒手予以殺害，並予
    焚屍滅跡，手段殘酷，犯後復無悔意，惡性重大，嚴重危害
    社會治安，不適於正常之社會生活等犯罪情狀，認其所犯殺
    人罪，有與社會隔離之必要，因而量處無期徒刑，褫奪公權
    終身。至被告等犯罪所用之工具，或未扣案，或已燒剩灰燼
    ，又均非違禁物，為免將來執行困難，爰均不為沒收之諭知
    ；另扣案之玩具手槍乙把，並非被告等本案犯罪所用之工具
    ，與本案無涉，自不得於本案宣告沒收，均併此敘明。
七、本件事證已明確，已無依被告之請求將台灣高等法院檢察署
    法醫中心及法務部法醫研究所所為之鑑定資料，另行囑託台
    灣大學醫學院審查並確定被害人葉一正之死因之必要；另亦
    無再行傳訊證人乙○○○、葉俶妙以查明被害人葉一正遭人
    擄走時攜帶何物或傳訊證人林永豐以查明案發之前被告之電
    話有無遭監聽之必要，爰未依被告之請求為上開調查，併此
    敘明。
據上論斷，應依刑事訴訟法第三百六十九條第一項前段、第三百
六十四條、第二百九十九條第一項前段，刑法第二十八條、第二
百七十一條第一項、第三十七條第一項，判決如主文。
本案經檢察官徐松奎到庭執行職務。
中    華    民    國    95    年    5     月    25    日
                  刑事第四庭    審判長法  官  吳志誠
                                      法  官  陳珍如
                                      法  官  林勝木
以上正本證明與原本無異。
如不服本判決，應於收受本判決後十日內向本院提出上訴書狀。
其未敘述上訴理由者並得於提起上訴後十日內向本院補提理由書
狀（均須按他造當事人之人數附繕本）「切勿逕送上級法院」。
                                      書記官  吳秋賢
中    華    民    國    95    年    5     月    25    日
附錄：
法條刑法第二百七十一條：
殺人者，處死刑、無期徒刑或十年以上有期徒刑。
前項之未遂犯罰之。
預備犯第一項之罪者，處二年以下有期徒刑。


司法院資訊處製作；財團法人民間司法改革基金會備份。
